臺灣高等法院花蓮分院刑事判決　　　　100年度上訴字第109號
上　訴　人
即　被　告　蔡偉倫
　　　　　　李興威
上列2人共同
選任辯護人　林國泰律師
上　訴　人
即　被　告　姚志雄
　　　　　　　　　　　5號
　　　　　　黃國斌
上列上訴人因妨害自由等案件，不服臺灣花蓮地方法院99年度訴
字第404號中華民國100年3月31日第一審判決（起訴案號：臺灣
花蓮地方法院檢察署99年度偵字第3270、4089、4118、4467、49
55號），提起上訴，本院判決如下：
    主  文
上訴駁回。
    理  由
一、依刑事訴訟法第350條、第361條、第362條、第367條規定，
    不服地方法院之第一審判決而上訴者，須提出上訴書狀，並
    應敘述具體理由，為上訴必備之程式；其所提出之上訴書狀
    並未敘述上訴理由，或僅曾以言詞陳述上訴理由者，均應於
    上訴期間屆滿後20日內補提理由書於第一審法院。第一審法
    院經形式審查，認逾期未補提上訴理由者，應定期間先命補
    正；逾期未補正者，為上訴不合法律上之程式，應以裁定駁
    回。倘已提出上訴理由，但所提非屬具體理由者，則由第二
    審法院以上訴不合法律上之程式，判決駁回。又提起第二審
    上訴之目的，既在於請求撤銷、變更原判決，則所謂具體理
    由，必係依據卷內既有訴訟資料或提出新事證，指摘或表明
    第一審判決有何採證認事、用法或量刑等足以影響判決本旨
    之不當或違法，而構成應予撤銷之具體事由，始克當之（例
    如：依憑證據法則具體指出所採證據何以不具證據能力，或
    依憑卷證資料，明確指出所為證據證明力之判斷如何違背經
    驗、論理法則）；倘僅泛言原判決認定事實錯誤、違背法令
    、量刑失之過重或輕縱，而未依上揭意旨指出具體事由，或
    形式上雖已指出具體事由，然該事由縱使屬實，亦不足以認
    為原判決有何不當或違法者（例如：對不具有調查必要性之
    證據，法院未依聲請調查亦未說明理由，或援用證據不當，
    但除去該證據仍應為同一事實之認定），皆難謂係具體理由
    ，俾與第二審上訴制度在請求第二審法院撤銷、變更第一審
    不當或違法之判決，以實現個案救濟之立法目的相契合（最
    高法院97年度台上字第892號判決參照）。
二、本件上訴人即被告（下稱上訴人）蔡偉倫、李興威、姚志雄
    、黃國斌不服原審分別論處上訴人蔡偉倫、李興威共同犯強
    制罪，均處有期徒刑4月，如易科罰金，均以新台幣（以下
    同）1千元折算1日，上訴人姚志雄、黃國斌共同營利供給賭
    博場所罪，上訴人姚志雄二罪，各處有期徒刑6月，應執行
    有期徒刑10月，如易科罰金，以1千元折算1日，上訴人黃國
    斌處有期徒刑6月，如易科罰金，亦以1千元折算1日之判決
    ，上訴人蔡偉倫、李興威均於民國100年4月19日、上訴人姚
    志雄於同年月15日、上訴人黃國斌於同年月19日之法定上訴
    期間內分別提起上訴，並均於其後補提上訴理由狀，形式上
    雖均提出上訴書狀敘述上訴理由，其理由並分別略以（均詳
    見卷附刑事上訴理由狀）：
（一）上訴人蔡偉倫、李興威部分：
  １、原判決以證人潘麗香於偵查中之證詞作為不利於上訴人2
      人之證據，而證人潘麗香在偵查中之證述屬被告以外之人
      於審判外之言詞陳述，除法律有規定外，不得做為證據，
      原審例外採信證人潘麗香在偵查中之證述，惟其如何符合
      傳聞證據例外可信之情況，於判決理由未為說明，自有違
      背證據法則及判決理由不備之違誤。
  ２、依證人潘麗香、藍得育於原審之證詞，足證被告等人至白
      玉茶室消費與同案被告蔡佳音曾邀潘麗香「比十三支」無
      關，再參以證人潘麗香於偵查及原審之證詞，可證明被告
      等人消費後並無不願付款及強暴脅迫手段限制員工或客人
      出入之妨害該茶室正常營業行為之情形。原審認上訴人2
      人涉有刑法第304條第1項之罪，適用法則不當，且有判決
      不備理由之違誤。
（二）上訴人姚志雄部分：因身心障礙，無法在職場正常工作，
      以打零工維生，方在賭場暫時賺取工錢，賭場未提供薪資
      ，係由莊家給予吃紅，伊非賭場老闆或股東，並無共同營
      利供給賭博場所之犯行。
（三）上訴人黃國斌部分：伊僅受僱於蔡佳音及林志道等人，係
      幫助外帳，並未參與賭博及圍事相關行為，原審以與妨害
      自由案件併審，並基於相同基準判刑，有悖法理，且量刑
      殊屬過重。
三、惟查：
（一）上訴人蔡偉倫、李興威部分：
  １、按被告以外之人於偵查中向檢察官所為之陳述，除顯有不
      可信之情況者外，得為證據，刑事訴訟法第159條之1第2
      項定有明文。原審於理由壹、一之證據能力部分，已就證
      人潘麗香於偵查中之證詞有證據能力予以論述，上訴人於
      原審並未提出證人於偵查中之證述有何顯不可信之證據，
      且原審係依法律規定採認該證詞之證據能力，並無違誤，
      上訴意旨所指應有誤解。
  ２、且原審於理由欄貳、二項下（原判決第13-15頁），業已
      詳細論述證人潘麗香、張品祥於偵查、原審之證述及證人
      藍得育在原審證詞之可信性。且依證人潘麗香於原審證稱
      其店內僅有4個包廂，而上訴人2人與張品祥等共7、8人分
      坐了3間包廂，未點東西、亦未點小姐進包廂等語，再參
      以證人張品祥在偵查中證伊稱前往白玉茶室，於同案被告
      蔡佳音與潘麗香聯繫後，伊與上訴人李興威、蔡偉倫等人
      始行離去等語，及上訴人2人於原審坦承當日未與共犯張
      品祥坐同一包廂等語，足以認定上訴人等人係基於蔡佳音
      之教唆，共同以占用店內包廂之脅迫方式妨害該店營業之
      權利，所為已構成刑法第304條第1項之罪，原審採證並未
      違反經驗及論理法則，上訴人形式上雖指稱其等至白玉茶
      室消費與同案被告蔡佳音曾邀潘麗香「比十三支」無關，
      及證人潘麗香於偵查及原審之證詞可證明其等消費後並無
      不願付款及強暴脅迫手段限制員工或客人出入之妨害該茶
      室正常營業行為云云，惟其辯解均不可採信之理由業經原
      審論述甚詳，原判決認定事實所採證據並未有何不當或違
      法之處。
（二）上訴人姚志雄、黃國斌部分：
  １、上訴人2人於原審對其等犯行均表示認罪，且原審經依法
      調查各項相關證據，包括本案同案被告蔡佳音、林志道、
      邢孝輔等之供述，本於所得心證，認上訴人2人之罪證明
      確，而予依法論罪，業已敘明其所憑之證據及論斷之理由
      ，於法並無不合。上訴人姚志雄、黃國斌上訴辯稱未共同
      營利供給賭博場所云云，顯不可採。
  ２、又量刑之輕重，為事實審法院依職權裁量之事項，苟於量
      刑時，已依行為人之責任為基礎，並斟酌刑法第57條各款
      所列情狀，而未逾越法定範圍，又未濫用其職權，即不得
      遽指為違法。原審於量刑時，已依上揭規定，審酌上訴人
      之素行資料、犯罪之手段、所生危害，及犯後坦承犯行等
      一切情狀，就所犯之罪所量處之刑度既未逾越法定刑度，
      又無濫用自由裁量權限之情形，所為之量刑亦稱妥適，核
      無不當或違法之情形。原審就此部分係以上訴人等參與賭
      博犯行論罪，並非如上訴人所稱與妨害自由案件基於相同
      基準判刑，上訴意旨所指應有誤會。
（三）且上訴人等亦未提出新事證，指摘或表明第一審判決有何
      採證認事，足以影響判決本旨之不當或違法，而構成應予
      撤銷之具體事由。故依前開最高法院判決意旨，上訴人等
      前揭上訴理由自非屬得上訴第二審之具體理由。從而，揆
      諸上開說明，本件上訴不合法律上之程式，且無從命補正
      ，應予駁回，並不經言詞辯論為之。
四、依刑事訴訟法第367條前段、第372條，判決如主文。
中    華    民    國   100    年    5     月    10    日
                           審判長法  官  何方興
                                 法  官  林碧玲
                                 法  官  王紋瑩
以上正本證明與原本無異。
本判決不得上訴。
中    華    民    國   100    年    5     月    10    日
                                 書記官  李芸宜